【裁判字號】    98,易,1073
【裁判日期】    980630
【裁判案由】    詐欺
【裁判全文】
臺灣臺北地方法院刑事判決              98年度易字第1073號
公  訴  人  臺灣臺北地方法院檢察署檢察官
被      告  乙○○
上列被告因詐欺案件，經檢察官提起公訴（九十八年度偵字第五
一○一號），嗣於本院準備程序進行中，被告就被訴事實為有罪
之陳述，經本院合議庭裁定由受命法官獨任進行簡式審判程序，
本院判決如下：
    主    文
乙○○幫助意圖為自己不法之所有，以詐術使人將本人之物交付
，累犯，處有期徒刑月，如易科罰金，以新臺幣壹仟元折算壹
日。
    犯罪事實
一、乙○○前於民國九十六年間因違反槍砲彈藥刀械管制條例案
    件，經本院於九十六年七月二十五日以九十六年度簡字第二
    三二○號判決判處有期徒刑二月，於九十六年八月二十八日
    確定，於九十七年一月十六日因縮短刑期執行完畢。詎猶不
    知悔悟，明知將自己之金融機構帳戶提供他人使用，可能因
    此供不法詐騙份子利用以詐術使他人將款項匯入自己之金融
    機構帳戶後，再予提領運用，並預見可能因而幫助他人從事
    詐欺取財之目的，竟基於幫助真實姓名、年籍均不詳之蔡姓
    成年鄰居實施詐欺取財之不確定犯意，於九十六年九月間某
    日時，在臺北縣、市某處，將其於九十年二月五日前往位在
    臺北市○○區○○街一四八、一五○號之中華郵政股份有限
    公司（下稱中華郵政公司）臺北東園郵局，向該局申請開立
    帳號00000000000000號帳戶（下稱中華郵政
    公司帳戶）之帳戶存摺一本、金融卡一張及該金融卡密碼，
    提供予上開真實姓名、年籍均不詳之蔡姓成年鄰居使用，以
    供前開真實姓名、年籍均不詳之蔡姓成年鄰居作為提領及匯
    出款項之用，乙○○即以此行為幫助上開真實姓名、年籍均
    不詳之蔡姓成年鄰居實施詐欺取財犯行。上開真實姓名、年
    籍均不詳之蔡姓成年鄰居於取得前揭乙○○交付之上開中華
    郵政公司帳戶之帳戶存摺一本、金融卡一張及該金融卡密碼
    後，基於意圖為自己不法所有之犯意，於九十六年十月一日
    下午一時許，在不詳地點，以電話向甲○○○佯稱：甲○○
    ○因被法院通緝，資產被凍結，要求甲○○○先寄新臺幣（
    下同）十萬元給渠，等事後無事之後，渠再還給甲○○○等
    語，致甲○○○陷於錯誤，於同日下午一時四十三分許，前
    往位在高雄縣岡山鎮○○路二一五號之中華郵政公司岡山仁
    壽路郵局內，依上開真實姓名、年籍均不詳之蔡姓成年人指
    示，將十萬元匯至上開乙○○帳戶內，旋遭提領一空。嗣於
    九十六年十月二日某時許，甲○○○發覺受騙報警處理，始
    循線查知上情。
二、案經甲○○○訴由臺中市警察局第五分局報請臺灣臺北地方
    法院檢察署檢察官偵查起訴。
    理    由
一、前揭事實，業據被告乙○○於本院審理時坦承不諱，核與告
    訴人甲○○○於警詢時指訴情節相符，並有郵政國內匯款執
    據、中華郵政股份有限公司臺北郵局九十八年三月十三日北
    營字第○九八○九○○八二九號函及其檢附郵政存簿儲金立
    帳申請書、中華郵政股份有限公司儲匯處九十八年三月三十
    日處儲字第○九八一○○○四二八號函及其檢附存簿儲金帳
    戶基本資料、客戶歷史交易清單等件附卷可稽，足認被告任
    意性自白核與事實相符，應堪採信。綜上所述，本件事證明
    確，被告犯行堪以認定，應依法論科。
二、按刑法上之幫助犯，係對於犯罪與正犯有共同之認識，而以
    幫助之意思，對於正犯資以助力，而未參與實施犯罪之行為
    者而言，最高法院七十五年度臺上字第一五○九號、八十四
    年度臺上字第五九九八號、第六四七五號、八十八年度臺上
    字第一二七○號判決亦同此意旨。是以，如未參與實施犯罪
    構成要件之行為，且係出於幫助之意思提供助力，即屬幫助
    犯，而非共同正犯。本件被告基於幫助之犯意，提供金融機
    構存摺予前述真實姓名、年籍均不詳之蔡姓成年人使用，並
    對告訴人施用詐術，致告訴人陷於錯誤，因而匯款至被告所
    提供之帳戶，是被告所為係參與詐欺取財罪構成要件以外之
    行為，且在無證據證明被告係以正犯而非以幫助犯之犯意參
    與犯罪之情形下，應認其所為係幫助犯而非正犯行為。核被
    告所為，係犯刑法第三百三十九條第一項詐欺取財罪之幫助
    犯。查被告於九十六年間因違反槍砲彈藥刀械管制條例案件
    ，經本院於九十六年七月二十五日以九十六年度簡字第二三
    二○號判決判處有期徒刑二月，於九十六年八月二十八日確
    定，於九十七年一月十六日因縮短刑期執行完畢，此有臺灣
    高等法院被告前案紀錄表一份在卷可參，被告受有期徒刑之
    執行完畢，五年內故意再犯本件最重本刑有期徒刑以上之罪
    ，為累犯，應依刑法第四十七條第一項之規定加重其刑。被
    告幫助他人犯前開罪名，依刑法第三十條第二項之規定，按
    正犯之刑減輕之，並依法先加後減之。爰審酌被告提供上開
    帳戶予前開真實姓名、年籍均不詳之蔡姓成年人使用，使前
    開犯罪之人得以逃避犯罪之查緝，所為已嚴重擾亂金融社會
    秩序，影響社會正常交易安全，增加被害人尋求救濟之困難
    ，並使犯罪之追查趨於複雜，本應予以嚴懲，惟其犯後坦承
    犯行，態度良好，兼衡其犯罪之動機、目的、手段、生活狀
    況、智識程度等一切情狀，量處如主文所示之刑，併諭知易
    科罰金之折算標準。
據上論斷，應依刑事訴訟法第二百七十三條之一第一項、第二百
九十九條第一項前段，刑法第三十條第一項前段、第二項、第三
百三十九條第一項、第四十七條第一項、第四十一條第一項前段
，刑法施行法第一條之一第一項、第二項前段，判決如主文。
本件經檢察官黃兆揚到庭執行職務
中    華    民    國    98    年    6     月    30    日
                  臺灣臺北地方法院刑事第六庭
                      法      官  雷淑雯
以上正本證明與原本無異。
如不服本判決，應於判決送達後十日內，向本院提出上訴狀。
                      書  記  官  胡詩唯
中    華    民    國    98    年    6     月    30    日
附錄本案論罪科刑法條全文
刑法第三百三十九條第一項
意圖為自己或第三人不法之所有，以詐術使人將本人或第三人之
物交付者，處五年以下有期徒刑、拘役或科或併科一千元以下罰
金。


司法院資訊處製作；財團法人民間司法改革基金會備份。
